【裁判字號】    89,判,3379
【裁判日期】    891130
【裁判案由】    綜合所得稅
【裁判全文】
最  高  行  政  法  院  判  決                  八十九年度判字第三三七九號
    再 審原 告  甲○○
    再 審被 告  財政部臺灣省北區國稅局
    代  表  人  林吉昌
右當事人間因綜合所得稅事件，再審原告對於中華民國八十七年十月八日本院八十七
年度判字第二○一五號判決提起再審之訴。本院判決如左：
    主  文
再審之訴駁回。
再審訴訟費用由再審原告負擔。
    事  實
緣再審原告七十九年度綜合所得稅結算申報，再審被告以其漏報其配偶鍾玉德取自國
防部中山科學研究院（下稱中科院）之薪資所得新台幣（下同）一九一、二七四元，
乃核定補徵稅額一一、四七七元。再審原告不服，就上開薪資所得部分，循序提起行
政訴訟，為本院八十七年度判字第二○一五號判決駁回。再審原告以原判決有修正前
行政訴訟法第二十八條第一款（即修正後之第二百七十三條第一項第一款）再審情形
為由，提起再審之訴。茲摘兩造訴辯意旨如次：
再審原告起訴意旨略謂：財政部稅制委員會於民國七十九年、八十三年、八十七年所
編印各版新舊所得稅彙編中，分別以七十九年十月十八日台財稅第七九○七一四三三
四號函、八十三年八月三十一日台財稅第000000000號函、八十七年九月二
十一日台財稅第八七一九六五三六六號函再三宣示，凡未編入該年度版之「本部及各
權責機關所對外發布之舊函令，非經其重行核定，一律不再援引適用」。經遍查七十
九年、八十三年、八十七年版之所得稅法令彙編中，皆未列入財政部（六十八）台財
稅第三八五○一號函、行政院台八十四財字第三七○○七號函，依上開各年度版所得
稅法令彙編首揭各函釋意旨，應為無效之函釋，必經各權責機關重新核定後，始重新
生效，且依稅捐稽徵法第一條之一之立法意旨，該二函釋，對中科院非軍職人員無拘
束力。是以財政部及行政院如欲起課中科院非軍職員工品位加給或技術津貼之稅賦，
必須立刻重新函釋，方能起課，否則即違反「禁反言－政府機關言出必行，不能反悔
」之原則，而國家社會將在政府朝令夕改之狀況下，抗爭不斷，陷入混亂不安之局面
。所得稅法第四條第八款於五十二年修訂公布，稅捐稽徵機關理應於五十五年中科院
創立時，據以主張中科院非軍職人員所領「品位加給或技術加給」為應稅所得，方無
瀆職、行政疏失之責任發生。竟遲至六十八年檢舉人檢舉後，匆匆以（六十八）台財
稅第三八五○一號函釋徵免原則，以「如係、如屬」等關鍵詞授中科院自行認定「品
味加給、技術加給」為合於該免稅規定之研究補助費，且行政院、國防部及中科院基
於國防需要，未示知員工，此參財政部八十五年十二月五日台財稅第0000000
00號、國防部八十五年十月九日珍琥字第二五二六號即明。財政部發文國防部後，
十四年間，均無進一步具體作為，此唯一合理解釋，即配合歷任行政院長之國防武器
自主政策，以取得國防實質嚇阻戰略，保障人民自由，避免我方防禦力量虛弱，導致
共軍進犯，維持安定之社會秩序，使企業能發達，創造經濟奇跡，所增進之公共利益
，遠大於對「品位加給、技術加給」之課稅利益而不作為。是以中科院非軍職人員之
「品味加給、技術加給」之免稅權利，合於憲法第二十二條、第二十三條要件，且與
促進產業升級條例同為合於租稅優惠原則之定義：「租稅優惠者，在於具有相同負擔
能力，為誘導其某一特定行為，以違反量能原則創造租稅特權，取得租稅利益，是以
租稅優惠之憲法審查標準在於目的『所誘導之行為』與手段『租稅特權』間是否符合
比例原則，基此原則（憲法第二十三條）及憲法第一百六十六條、第一百六十七條、
憲法增修條文第十條基本科學研究發展國策，蔣總統及歷任行政院長為保護人民之生
活安定，維持社會秩序、增進全民之公共利益，為誘導中科院非軍職人員自主防衛器
之原創力，以最高行政裁量權核予「品位加給或技術加給」為免稅待遇，連一般人民
均相信有實質免稅之法律狀態存在，此有工商時報報導可稽。財政部及其所屬各區國
稅局身為行政主管機關，雖得本於職權依據所得稅法責成行政釋示聲明應稅之主張，
但自六十八年稽徵機關函示徵免原則以來至八十三年十一月十七日確定應稅之期問，
中科院依徵免原則認定免稅，並多次向桃園稅縣捐稽徵處及再審被告據實說明，而主
管機關除以前述七十九、八十三、八十七年所得稅法令彙編之函釋，及不作為之默示
同意此部份免稅，導致長期以來中科院員工信賴此等主張，認為財政主管機關以上開
函釋及不作為默示，乃基於行政一體原則，授權國防部及中科院或其他公務機關之相
互認定並合於行政行為明確性原則下，在實質上已存在信賴之法律效力，因而作成生
涯規劃，處置財產（復無扣繳憑單），故應有行政法上「信賴保護」原則之適用。依
鈞院七十六年度判字第四七四號判決文示以「．．．不管行政機關之決定是否合法，
除了重大且明顯之瘕疵或其違法係可歸責於納稅義務人外，行政機關之行為一經表露
於外，人民通常會對所造成的法律狀態之存續寄以信賴，並以之作為依據，此種依據
信賴，應受保護」，及一般法學原理亦皆言「信賴保護原則」，係指人民信賴政府機
關之決定，就其生活關係已有適當之安排，政府機關應給予保護或給予合理補償而言
，是以財稅機關在七十九、八十三年版所得稅法令彙編中以首揭各函釋意旨及長期不
作為之默示，所造成之財政部（六十八）台財稅三八五○一號函無效之法律效力，應
使中科院非軍職員工在八十四年十一月十七日行政院台八十四財字第三七○○七號發
布前享有「信賴保護」利益，此為財稅機關必須允諾之法律保護結果，實無關事業主
（國防部或中科院）之承諾。因此往前補課五年所得稅之處分顯然違背財稅機關原有
之承諾，實屬違法。何況就所得稅法第四條第八款前段、稅捐稽徵法第一條之一及第
四十八條之三之立法本意暨前彙編函示，中科院員工及一般人民皆已相信品位加給及
技術津貼實質免稅之既存法秩序之存在，並以之作成生涯規劃，處置財產，應有信賴
保護原則之適用。財政部、國防部為政府機關，鈞院應為上開自己之見解負責。監察
院院台財字第二四五七號函中，指出桃園縣稅捐稽徵處大溪分處八十年四月八日回
復檢舉人、納稅義務人，亦認為研究加給係政府為獎勵科技人員科技研究工作之補助
費（係對人民公開承認），而再審被告八十二年四月十五日北區國稅三字第八二○○
七三○七號函認可適用所得稅法第四條第八款，亦有疑義，應採不溯及既往原則，所
以本案未納稅，非可歸責於納稅義務人。監察院八十七年十一月二十日院台財字第八
七二二○○五八○號及八十七年十二月二十二日院台財字第八七二二○○六五八號函
並表明對中科院非軍職員工之處置顯非公平，而係中科院及稅捐機關之行政疏失所致
，就桃園縣稅捐稽徵處大溪分處八十年四月八日回復檢舉人，中科院非軍職人員主觀
上，並無違章漏稅之故意，應享有「信賴保護原則」之適用，因其為主管機關對於人
民之函示，非政府機關內部之建議函。李總統八十四年十二月十二日在國軍軍事會議
中裁示：中科院非軍職員工所領之品味加給及技術津貼所得稅追繳案，財稅單位對法
律之引用不宜因時而異，以溯往方式追課，亦有不妥。本案涉及層面甚廣，希相關單
位重視，儘速妥善處理。李主席復於八十五年五月八日在中常會指責相關單位未負責
解決中科院補稅問題，如查明係政府過錯，應由政府支出等語。八十七年十月十二日
工商時報刊出行政法院鍾院長就中科院非軍職員工所得稅行政訴訟事件，建議應由財
政、國防兩部協商解決，由此可見本件所得稅追補繳案，錯不在員工。又中科院八十
三年以前開具之扣繳憑單，扣繳義務人為院長，但該院忽於八十五年二月十二日補寄
已退休或現職員工有關「品味加給」等之扣繳憑單上所添記之扣繳義務人竟為已離職
之主計處長周和漢和陳榮讚，經查證係中科院當時之主計處長吳俊勢未徵詢渠等同意
，擅以渠二人名義補發。有調查權之稅捐機關，竟以此不合法補發之扣繳憑單作為補
稅依據，實有違有調查權機關，不得以非法手段獲得之證據，為課稅憑證之證據法則
。蓋如不以扣繳憑單上客觀平實之所得記載，則稅捐機關與納稅義務人之糾紛將永無
寧日。鈞院認不以扣繳憑單之有無為課稅之唯一證據，有待商榷。而陳榮讚、周和漢
、吳俊勢等以奉命行事為由，如進行國家賠償訴訟，則屬另一大事。再按所得稅法第
九十四條第一項：「扣繳義務人於扣繳稅款時，應隨時通知納稅義務人，並依本法第
九十二條之規定，填具扣繳憑單發給納稅義務人，如原扣稅額與稽徵機關核定稅額不
符時，扣繳義務人於繳納稅款後，應將溢扣之款退還納稅義務人；不足之數由扣繳義
務人補繳，但扣繳義務人得向納稅義務人追償之。」明白規定扣繳義務人即中科院院
長及主辦會計，有先行代納稅義務人繳納之義務。固然同法第八十九條第二項有「扣
繳義務人未履行扣繳義務責任，而有行蹤不明或其他情事，致無從追究者，稽徵機關
得逕向納稅義務人徵收之」之敘述，卻完全不適用於中科院非軍職員工五年補課稅案
中，其理至明。因為中科院為國家機關，扣繳義務人承命行事，不敢稍有潛越，復有
國防部、行政院等上級機關可資追究，非無從也。更何況稅捐稽徵法第四十八條之三
（修正條文）復有「納稅義務人違反本法規定，適用裁處時之法律。但裁處前之法律
有利於納稅義務人者，適用最有利於納稅義務人之法律。」（從新從輕之原則）及中
央法規標準法第十八條「．．．但舊法規有利於當事人而新法規未廢除或禁止所聲請
事項，適用舊法規。」（從優原則）之立法旨意，皆明白律定認事用法之原則，必須
優先考慮對人民（納稅義務人）最有利之部分後，仍然無法免除其責時，才得對人民
（納稅義務人）處分，此為先進民主國家所普遍遵行之原則（且所得稅法第九十四條
第一項為現行有效法律）。所以財政部及其所屬各區國稅局，直接向中科院非軍職員
工追課五年稅之處分，顯然有違所得稅法第九十四條第一項法定之程序正義。又財政
部（六十八）台財稅第三八五○一號徵免原則及行政院台八十四財字第三七○○七號
補充規定，明顯變更人民之權利、義務，牴觸中央法規標準法第五條、第六條規定，
復未遵第七條「並即送立法院」之規定，亦明顯有違程序上之正義。就稅法而言，稅
捐稽徵法為規範所有稅法之稽徵程序，相對於所得稅法單就個人綜合所得稅及營利事
業所得稅所為單純規範而言，則稅捐稽徵法為稅法之普通法，所得稅法為所得稅之特
別法。依中央法規標準法第十六條「法規對其他法規所規定之同一事項而為特別之規
定者，應優先適用之，其他法規修正後，仍應優先適用。」特別法優於普通法原則，
稅捐稽徵法第二十一條第一項第一款、第三款之規定，目標顯然應為中科院，及其上
級機關國防部、行政院。綜上所述，財政部及其所屬各區國稅局認事用法反覆無常，
明顯違反法定程序正義及信賴保護原則，不應補課五年所得稅，或其補課對象應為中
科院及上級機關國防部、行政院，而不是非軍職員工。再者，本件如經鈞院駁回，認
定品位加給或技術津貼為中科院非軍職人員之薪資所得，則可向國防部暨中科院請求
補發全額退休金差額，將使國庫損失甚鉅，且對去世之員工，其欠稅如何處理，其家
屬可否請求追補退休金之差額？原判決有行政訴訟法第二十八條第一項第一款（按即
修正後之第二百七十三條第一項第一款）適用法規顯有錯誤情形，爰提起再審之訴，
請鈞院依職權召開言詞辯論及命中科院參加訴訟，並判決原核定、復查決定、訴願及
再訴願決定均撤銷等語。
再審被告答辯意旨略謂︰中科院之預算雖分別依計畫編列人事費支應其員工之各項給
與，但實際上領受「科技品位加給」或「技術津貼」之非軍職人員，無論配屬之單位
或參與不同計畫，悉依該院所訂「科技人員品位支給標準表」、「技術員薪給標準表
」之等級，每月按級定額領取「科技品位加給」或「技術津貼」。該院與其聘僱人員
之約定事項亦載明所指薪給，除實物代金及眷補費外，包括全部給與，是以該院非軍
職人員所領受之「科技品位加給」或「技術津貼」，核屬其因提供勞務所取得之報酬
。另再審被告於八十二年間曾派員前往該院現場瞭解結果，該院支付非軍職人員之「
科技品位加給」及「技術津貼」係採按月給付方式，揆諸所得稅法第四條第八款及財
政部六十八年十一月台財稅第三八五○一號、八十四年八月十四日台財稅第八四一六
四一四一八號函釋暨行政院秘書長八十四年十月十七日台八十四財字第三七○○七號
函釋，原核定以系爭薪資所得（研究補助費或品位加給）一九一、二七四元，併課當
年度綜合所得額，核定應補稅額一一、四七七元，要無不合。再審原告訴稱：依所得
稅法第九十四條第一項規定，扣繳義務人即中科院主辦會計人員有先行代納稅義務人
繳納之義務，再審被告直接向再審原告追課，有違該條之法定程序正義乙節。惟依所
得稅法第二條及第七十一條第一項規定，再審原告有系爭之應稅所得，即應依法令合
併申報綜合所得稅，其未依規定申報，再審被告據以合併課徵，要無不合。再審原告
所訴，顯無理由，委無足採。至再審原告主張各節，前經大院行政訴訟判決，已詳為
審酌論駁在案，並無適用法規錯誤情形，再審原告仍執前詞主張，難謂有理，其以原
判決適用法規顯有錯誤之理由，提起再審之訴，亦僅為再審原告對法律見解之歧異，
要難符合行政訴訟法第二十八條第一款規定之要件，所訴核無足採，請判決駁回其再
審之訴等語。
    理  由
本件再審被告代表人業已更換，再審被告陳明由新代表人林吉昌承受訴訟，於法無違
，應予准許，合先明。次按修正前行政訴訟法第二十八條第一款所謂適用法規顯有
錯誤（即修正後之第二百七十三條第一項第一款），係指原判決所適用之法規與該案
應適用之現行法規相違背，或與解釋判例有所牴觸者而言。至於事實之認定或法律上
見解之歧異，再審原告對之縱有爭執，要難謂為適用法規顯有錯誤，而據為再審之理
由。本件再審原告七十九年度綜合所得稅結算申報，再審被告初查以其漏報其配偶鍾
玉德取自中科院之薪資所得一九一、二七四元，乃核定補徵稅額一一、四七七元。再
審原告不服，申經再審被告復查結果，以再審原告之配偶鍾玉德為中科院非軍職員工
，七十九年度取自中科院薪資中之一九一、二七四元屬品位加給，為其所不爭，而中
科院之預算雖分別依計畫編列人事費支應員工之各項給與，然領受品位加給或技術津
貼之非軍職人員，無論配屬之單位或參與不同計畫，悉依該院所訂「科技人員品位加
給支給標準表」「技術員薪給標準表」之等級，每月按級定額領取品位加給或技術津
貼。且中科院聘僱人員之約定事項亦載明薪給除實物代金及眷補費外，包括全部給與
，業經再審被告所屬大溪稽徵所赴中科院查閱資料瞭解無誤，並為中科院八十一年十
一月三日八十一訓誠字第一六八七三號函所明示，系爭品位加給自始即屬薪資所得，
自應依法合併申報繳稅，原核定並無不合，乃未准變更。再審原告循序提起行政訴訟
，原判決以行政法上所謂信賴保護原則，係指人民因相信既存之法秩序，而安排其生
活或處置其財產，則不能因嗣後法規之制定或修正，而使其遭受不能預見之損害，用
以保護人民之既得權益。本原則之適用，係在禁止新制定或修正法規有溯及既往之效
力。本件中科院之預算雖分別依計畫編列人事費支應其員工之各項給與，但實際上領
受「品位加給」或「技術津貼」之非軍職人員，無論配屬之單位參與不同計畫，均依
該院所訂「科技人員品位加給支給標準表」、「技術員薪給標準表」之等級，每月按
級定額領取科技品位加給或技術津貼。且該院與其聘僱人員之約定事項亦載明所指薪
給，除實物代金及眷補費外，包括全部給與，其非軍職人員所領受之科技品位加給或
技術津貼，核屬因提供勞務所取得之報酬，應無行為時所得稅法第四條第八款免納所
得稅規定之適用。況再審被告於八十二年間派員前往該中科院瞭解結果，其支付非軍
職人員之科技品位加給及技術津貼確係按月給付方式，復經中科院八十一年十一月三
日（八一）訓誠字第一六八七三號函致再審被告，說明該院各類薪資扣繳所得稅狀況
：「以該院於年度開始即訂有各項研究計畫，並按照研究計畫逐月實施。各項研究計
畫除一般經費外，為獎勵科技人員竭盡心智參與研發工作，另編列研發人員研究補助
費及技術津貼。為便利作業，研發人員研究補助費係採按月發放方式，再經由成本歸
戶手續，回歸計畫預算內（研究補助費採個案給付，必將增加人力及作業之負擔，不
符經濟效益）」等語。足見中科院給付非軍職員工之品位加給及技術津貼之所得，屬
經常性研究補助費給與，且依職級按月定額支給，為提供勞務所取得之報酬，依依行
為時所得稅法第四條第八款、第十四條第一項第三類規定，核非免稅之薪資所得，再
審被告依法發單補徵稅款，並未逾稅捐稽徵法第二十一條所定核課期間，於法並無不
合。而前開所得稅法之規定一直未變更，僅補充解釋該稅法之行政院及財政部之函釋
變更，未及於法規之制定或修正，則上開函釋之變更應追溯至首開稅法頒布時生效適
用，且無行政法信賴保護原則之適用。再審原告主張，核無足採。本件原處分洵無違
誤，一再訴願決定，遞予維持，俱無不合。再審原告起訴意旨，難謂為有理由，而駁
回再審原告在前訴訟程序之訴，殊無所適用之法規與應適用之現行法規相違背，或與
解釋判例有所牴觸情形。再審原告猶執詞主張本件應有信賴保護原則之適用，係對原
判決認本件無該原則適用之法律見解及事實認定為爭執，揆諸首揭說明，自不得據以
提起再審之訴。至行政院台八十四財字第三七○○七號函、財政部六十八年十一月三
十日台財稅第三八五○一號函均係就中科院非軍職人員所領品位加給及技術津貼等是
否合於所得稅法第四條第八款免稅條件為解釋，亦即對條文文義為闡明，性質上為解
釋函，應自法規生效之日起有其適用，上開函釋並非就稅法未規定事項另作補充規定
，未變更納稅義務人之權利義務，無中央法規標準法第五條、第六條、第七條之適用
，非再審原告所主張有違此規定而無效。雖財政部七十九年、八十三年及八十七年編
印之所得稅法令彙編未將上開二函釋編入，依該部七十九年十月十八日台財稅第00
0000000號、八十三年八月三十一日台財稅第000000000號、八十七
年九月二十一日台財稅第八七一九六五三六六號函，非經重行核定固不再援用。唯解
釋函未編入彙編之原因不一，並非即認該解釋函與稅法規定相違，稅捐稽徵機關本於
稅法規定本旨解釋法條，其結論如與未經編入彙編之解釋函相同，亦難謂為違法。原
處分及一再訴願決定贅引上開二函釋，縱未盡妥適，惟依前開稅法，系爭所得既非免
稅所得，依法應予核課，結論相同，原判決予以維持，並無不合。再審原告所引本院
七十六年度判字第四七四號判決，與本案情形有間，且非判例，尚無拘束本件效力。
另納稅義務人如有前開所得稅法第十四條第一項各類之所得，即應依同法第七十一條
規定申報納稅，非以扣繳憑單之有無，為課稅之依據。有無扣繳憑單，扣繳義務人是
否違反扣繳義務，於原告之納稅義務並無影響。蓋扣繳制度係納稅義務人於結算申報
前取得所得時，預計其應納之稅額，責由扣繳義務人於給付該所得時，先行扣繳預計
之稅款，嗣納稅義務人結算申報時，持以扣抵應納稅額，是所扣繳之稅款，實由納稅
義務人負擔。扣繳義務人未盡納稅義務時，稅捐稽徵機關固得依所得稅法第九十四條
第一項令扣繳義務人補繳，再由扣繳義務人向納稅義務人追償之。如扣繳義務人有行
蹤不明或其他情事致無從追究者，依同法第八十九條第二項規定，得逕向納稅義務人
徵收之。惟該二規定，並非禁止稽徵機關於結算申報繳稅期限屆滿後，亦不得直接向
納稅義務人徵收。扣繳主要用意在於結算申報期前先行收取稅款，如已屆結算申報期
，納稅義務人漏未申報，稅捐稽徵機關可依稅捐稽徵法第二十一條第二項規定補徵其
稅款，無庸先向扣繳義務人追繳應扣繳之稅款，扣繳義務人再向納稅義務人追償之；
所追繳之扣繳稅款再與結算申報之應納稅額相較，不足部分再向納稅義務人徵收，多
餘部分退還納稅義務人，徒增勞費。又稅捐稽徵法第二十一條第一項第一款、第三款
，係關於稅捐核課期間之規定，與所得稅法第九十四條扣繳義務人未履行扣繳義務之
處理及第八十九條第二項扣繳稅款之追補規定事項不同，無中央法規標準法第十六條
所定普通法與特別法關係，稅捐稽徵法第二十一條並非僅適用於扣繳單位或其上級機
關。再者，課稅與否應由稽徵機關依法認定，非可由事業團體或機關自行認定，再審
原告主張系爭所得既經發放單位認定為免稅，足堪信實云云，應屬誤解。末查稅捐稽
徵法第四十八條之三之從新從輕原則，係納稅義務人違反該法之規定應受裁罰時，適
用最有利於納稅義務人之規定，與本件納稅義務人應繳納及補徵之稅捐無涉，所得稅
法第四條第八款未迄未修正，且非處罰規定，本件自無應否適用稅捐稽徵法第四十八
條之三問題。而中央法規標準法第十八條從新從優原則，係於人民聲請許可案件時適
用，本件非聲請許可案件，無該條規定之適用。再審原告於八十八年六月九日補提之
再審理由，已逾修正前行政訴訟法第二十九條所定再審期間（再審原告於八十七年十
月三十日收受原判決），本無庸審究，況所舉理由，亦均非可採，蓋稅法對何種所得
應課稅，何種所得可免稅，既已有規定，被告自無待財政部就特定人之特定所得再為
函釋，始得課徵。被告所為補稅處分，尚無違反稅捐稽徵法第一條之一規定或依法課
稅原則。稅捐稽機關未於中科院成立時，立即查明該院非軍職人員之品位加給、技術
津貼得否免稅，其領取者有否申報納稅，僅係稅捐機關有無失職問題，尚難據此認定
被告同意系爭所得為免稅所得，原告執此主張信賴保護，並非有據。而有無扣繳憑單
，中科院補發之扣繳憑單是否有權人所核發，於原告之納稅義務並無影響。原告未申
報系爭所得，縱無故意或過失，亦僅得免予處罰，仍應補繳短納之所得稅。至品味加
給、技術津貼應否併入退休金？已退休、去世人員如何追繳所得稅？可否請求補發退
休金差額均係另案問題，非本件所得審究。再者，課稅與否應由稽徵機關依法認定，
非可由事業團體或機關自行認定，原告主張系爭所得業經發放單位認定為免稅云云，
應屬誤解。綜上所述，再審原告主張各節均無可採，再審被告依前開規定補徵再審原
告漏繳稅款，一再訴願決定，遞予維持，俱無違誤。原判決因而駁回再審原告前訴訟
程序之訴，無適用法規顯有錯誤情形，本件再審之訴，顯無再審理由，應予駁回。又
本件事證已臻明晰，無行言詞辯論之必要，中科院亦非本件訴訟標的須合一確定者或
因本件撤銷訴訟之結果，其權利或法律上之利益，將受損害者，自無庸命其參加。至
再審原告依修正前行政訴訟法第二十八條第七款再審部分，另為裁定，附此敘明。
據上論結，本件再審之訴為無理由，爰依行政訴訟法施行法第二條、行政訴訟法第二
百七十八條第二項、第二百八十一條、第九十八條第三項前段，判決如主文。
中    華    民    國     八十九      年     十一     月      三十       日
                    最 高 行 政 法 院  第 一 庭
                                審 判 長 法  官      黃  綠  星
                                         法  官      鄭  淑  貞
                                         法  官      蔡  進  田
                                         法  官      黃  璽  君
                                         法  官      廖  宏  明
右  正  本  證  明  與  原  本  無  異
                                         法院書記官  邱  彰  德
中    華    民    國     八十九      年     十二     月       二        日


司法院資訊處製作；財團法人民間司法改革基金會備份。
